臺灣臺南地方法院刑事判決　　　　　　　　　　　　　九十一年度易字第三四九號
　　公　訴　人　臺灣台南地方法院檢察署檢察官
　　被　　　告　丙○○
右列被告因妨害公務等案件，經檢察官提起公訴 (九十年度偵字第一四一八一號)，
本院判決如左：
    主  文
丙○○無罪。
    理  由
一、公訴意旨略以：丙○○為第五屆立法委員選舉台南縣選區之候選人，於民國九十
    年十月三日上午十時，因質疑台南縣永康市公所清潔隊拆除違規廣告物時，故意
    只拆除其廣告，乃於永康市○○路三一二號前馬路上，當永康市公所清潔隊員乙
    ○○駕駛ＤＹ─四○七三號清潔車執行清潔工作時，上前阻擋，要求取回被拆除
    之旗幟被拒，乃以髒話「幹你祖宗十八代」等三字經辱罵乙○○（個人侮辱部分
    未據告訴），並腳踹ＤＹ─四○七三號清潔車，致該車左前門凹陷，以此強暴方
    式阻止乙○○執行公務。因認被告涉有刑法第一百三十五條第一項妨害公務罪嫌
    及同法第一百四十條第一項侮辱公務員之罪嫌。
二、按犯罪事實應依證據認定之，無證據不得推定其犯罪事實；又不能證明被告犯罪
    者，即應諭知無罪之判決，刑事訴訟法第一百五十四條、第三百零一條第一項分
    別定有明文。就此，歷來最高法院於諸多判例中進一步加以闡釋，如廿九年上字
    第三一０五號判例稱：「刑事訴訟法上所謂認定犯罪事實之證據，係指足以認定
    被告確有犯罪行為之積極證據而言，該項證據自須適合於被告犯罪事實之認定，
    始得採為斷罪資料」；卅年上字第四八二號判例稱：「事實審法院對於證據之取
    捨，依法雖有自由判斷之權，然積極證據不足證明犯罪事實時，被告之抗辯或反
    證縱屬虛偽，仍不能以此資為積極證據應予採信之理由」；卅年上字第八一六號
    判例稱：「認定不利於被告之事實，須依積極證據，茍積極證據不足為不利於被
    告事實之認定時，即應為有利於被告之認定，更不必有何有利之證據」；四十年
    台上字第八六號判例稱：「事實之認定，應憑證據，如未能發現相當證據，或證
    據不足以證明，自不能以推測或擬制之方法，以為裁判基礎」；又按告訴人指訴
    之證據力，最高法院五十二年台上字第一三００號判例稱：「告訴人之告訴，係
    以使被告受刑事追訴為目的，是其陳述是否與事實相符，仍應調查其他證據以資
    審認」；同院卅二年上字第六五七號判例稱：「被害人所述被害情形如無瑕疵可
    指，而就其他方面調查又與事實相符，則其供述未始不足據為判決之基礎」；同
    院六十一年台上字第三０九九號判例稱：「被害人之陳述如無瑕疵，且就其他方
    面調查又與事實相符，固足採為科刑之基礎，倘其陳述尚有瑕疵，則在未究明前
    ，遽採為論罪科刑之根據，即難認為適法」。綜合上開規定暨判例意旨可知，告
    訴人之指訴必須在無瑕疵，且復有其他積極適合之證據可證明其指訴與事實相符
    時始得採取；倘無積極適合之證據可證明犯罪事實時，即使被告無法提出有利之
    證據，或被告之辯解為虛偽者，仍應認定被告並無告訴人所指訴之犯罪事實。
三、訊之被告丙○○堅決否認有右揭妨害公務及侮辱公務員之犯行，辯稱：「九十年
    十月三日上午，那天恰巧是我參選立法委員競選總部成立的日子，我與我的一群
    支持者先去廟裡拜拜，返回途經大灣國小前面，發現永康市清潔隊將我的競選旗
    幟全部拆下來，我認為清潔隊祇拆除我的競選旗幟，其他候選人包括前永康市市
    長曾文錡亦參與競選立法委員，均沒有拆下來，深深覺得不公平，所以我才要求
    永康市公所清潔隊清潔車暫勿駛離，並向他們說：我要請警方人員前來依法處理
    這樣比較妥當公平，我並沒有阻擾他們執行公務，且我與告訴人即清潔車司機乙
    ○○素不相識，當時我祇覺得他們僅拆除我的競選旗幟，其他候選人及違規廣告
    刊物均未拆除，對我顯極不友善與公平，案發當時我固然很生氣，但我並沒有以
    髒話「幹你祖宗十八代」辱罵乙○○，後來警察來了之後，永康市清潔隊工作人
    員即將原拆除下來旗幟發還給我們，我們就離開返回競選總部等語，訊之告訴人
    乙○○供稱：我當時駕駛資源回收車，丙○○的旗幟已經拆下來放在車上了，被
    告及他的支持者將我們資源回收車攔下來，要我們將旗幟還給他們，我們當時也
    將旗幟還給被告，被告也就沒有再攔阻了等語，證人即台南縣警察局永康分局大
    灣派出所巡佐甲○○於本院審理時供稱：「九十年十月三日上午十點，我在被告
    丙○○競選總部前，擔任指揮交通的工作，後來接到勤務指示，才趕到大灣國小
    處理，我趕到現場時，有看到被告丙○○及告訴人雙方，正就旗幟問題發生爭吵
    ，我與被告在九十年十月四日到永康市○○路○段拍攝現場照片，被告向我說該
    處的中央分隔島有懸掛違規廣告物同樣沒有拆除，我們到達現場後，有看到「寶
    仁建設」與永康市長曾文錡共同署名的廣告物，那是個布條，我在永大路二段與
    國光七街路口有看到該布條，被告有拍照存證」等語。綜上情節以觀，案發當時
    ，適逢被告參選立法委員競選總部成立，於上街遊行拜拜返回總部路上，發現其
    參選立法委員旗幟無故被拆下，乃要告訴人所駕清潔車暫勿離去，由警方前來處
    理紛爭，被告主觀上並沒有故意對於公務員依法執行職務時，施以強暴或脅迫，
    矧告訴人供述：我們當時將旗幟還給被告，被告也就沒有再攔阻了，益證被告案
    發當時僅思及其競選旗幟無端被拆下，權益受損，對其選情有重大不利，而據證
    人甲○○之證述，在同樣地點確有其他的候選人旗幟及違規刊物沒有被拆除，被
    告心有不甘，主觀上自始無萌妨害公務之犯行，核與刑法第一百三十五條第一項
    妨害公務罪構成要件不合；又告訴人固供稱被告有對其罵髒話乙節，此部分除告
    訴人之指訴外，尚乏積極證據證明被告確有當場侮辱他們執行公務或對於其依法
    執行之職務，公然侮辱之犯行，依上揭判例要旨，被告此部分犯行無從成立，爰
    依法諭知被告無罪。
據上論斷，應依刑事訴訟法第三百零一條第一項判決如主文。
本案經檢察官陳建弘到庭執行職務
中      華      民      國      九十一      年      五    月    三十一  日
                                  臺灣臺南地方法院刑事第五庭
                                          法  官  陳  忠  鎣
右正本證明與原本無異。
如不服本判決，應於判決送達後十日內，向本院提出上訴狀。（應附繕本）
                                          書記官  吳  信  助
中      華      民      國      九十一      年      五    月   三十 一  日
